【裁判字號】    98,簡上,567
【裁判日期】    981215
【裁判案由】    違反洗錢防制法
【裁判全文】
臺灣桃園地方法院刑事判決             98年度簡上字第567號
上  訴  人  臺灣桃園地方法院檢察署檢察官
被      告  乙○○
                    段297號
                    段457巷29號
選任辯護人  黃文明律師
被      告  甲○○
                    弄32號
上列上訴人因上列被告詐欺等案件，不服本院於民國98年4 月22
日所為之98年度簡字第4 號刑事簡易判決（原偵查案號：臺灣桃
園地方法院檢察署95年度偵字第2412號、95年度偵字第16900 號
；移送併辦案號：臺灣臺中地方法院檢察署95年度偵字第16691
號），提起上訴，本院管轄之第二審合議庭判決如下：
    主      文
上訴駁回。
    事實及理由
壹、程序事項：
    按「依第451 條之1 之請求所為之科刑判決，不得上訴」，
    刑事訴訟法第455 條之1 第2 項固定有明文。惟第455 條之
    1 第2 項所指之不得上訴案件，係指依同法第451 條之1 第
    1 項：「被告於偵查中自白者，得向檢察官表示願受科刑之
    範圍或願意接受緩刑之宣告，檢察官同意者，應記明筆錄，
    並即以被告之表示為基礎，向法院求刑或為緩刑宣告之請求
    」，及同條第3 項之：「被告自白犯罪未為第一項之表示者
    ，在審判中得向法院為之，檢察官亦得依被告之表示向法院
    求刑或請求為緩刑之宣告。」，所為之科刑判決為限。經查
    ，本件原係由檢察官提起公訴，依法本應依通常程序進行審
    理，但被告2 人於原審審理程序中為有罪之陳述，檢察官及
    被告均當庭表示同意改依簡易判決處刑，原審合議庭爰依法
    裁定由受命法官獨任逕以簡易判決處刑，此有裁定書1 份有
    卷可稽。本件被告2 人雖於審判中自白，被告2 人及其選任
    辯護人並向原審法院求處相關刑度及請求宣告緩刑，及表示
    願意在判決確定後1 年內向國庫捐款40萬元，但原審公訴檢
    察官對本件被告科刑範圍之意見僅當庭表示「請鈞院依法斟
    酌」、對本案則表示「沒有意見」，而未具體向本院求處為
    如何之刑，此有原審98年1 月5 日審判筆錄在卷可稽（見本
    院98年度訴字第1651號卷宗卷四第117 、118 頁），是檢察
    官既未依被告之表示向本院「具體求刑」，則尚不合於前開
    第451 條之1 第3 不得上訴之情形。至被告乙○○雖主張原
    審98年1 月5 日審理程序時，公訴檢察官當庭表示確係經偵
    查檢察官授權並同意上開科刑條件，本件檢察官提起上訴已
    違背法令並無理由云云，惟本院依被告乙○○之聲請於98年
    11月16日準備程序時勘驗上開98年1 月5 日審判程序之開庭
    錄音光碟，經勘驗結果，上揭審理程序時，被告2 人自白犯
    罪後，檢察官雖同意法院改依簡易判決處刑之決定，但就相
    關刑度條件係被告2 人及其選任辯護人向原審法院協商求處
    之，檢察官並未有依被告2 人之表示向法院求刑或請求為緩
    刑宣告之意，而僅在法院詢問檢察官之意見時表示無意見，
    且過程中原審法院亦多次提及並告知被告2 人本件檢察官還
    是可提起上訴，此僅為第一審等情，有勘驗筆錄在卷可參（
    見本院卷第89頁至第93頁背面），是本件與前開刑事訴訟法
    第451 條之1 第3 項不得上訴之情形未盡相符，從而，本件
    檢察官於法定期間提起上訴，於法並無不合，合先敘明。
貳、實體事項：
一、本件經本院管轄第二審之合議庭審理結果，認原審以被告乙
    ○○、甲○○係共同犯修正前刑法第340 條之常業詐欺罪，
    而適用刑事訴訟法第449 條第2 項、第450 條第1 項，刑法
    第2 條第1 項前段、第74條第1 項第1 款、第2 項第4 款，
    修正前刑法第28條、第340 條、第38條第1 項第2 款、第3
    款，逕以簡易判決均判處被告乙○○、甲○○有期徒刑2 年
    ，緩刑5 年，並應自判決確定之日起1 年內，向公庫支付新
    臺幣（下同）40萬元，如附件附表二編號1 至3 、13、20至
    22、36、59、60所示之物，均沒收，經核其認事用法並無不
    合，量刑亦稱妥適，應予維持，並引用原審判決書所記載之
    事實、證據及理由（如附件）。
二、檢察官上訴意旨略以：本件被告2 人與共犯呂學棋、吳瑞鴻
    等人共組ebay拍賣網站詐騙集團，所詐騙之被害人多達78人
    ，堪認對社會所生之危害甚鉅，且其中共犯呂學棋、吳瑞鴻
    因上揭犯行分別經本院以95年度訴字第259 號刑事判決判處
    有期徒刑3 年10月、3 年6 月在案，是原審就同屬共犯之被
    告2 人僅判處上揭刑度，尚難謂已符合比例原則及可測度性
    之刑事處罰標準，是原審之量刑，自有未洽等語。
三、然按法官於有罪判決如何量處罪刑，甚或是否宣告緩刑，均
    為實體法賦予審理法官裁量之刑罰權事項，法官行使此項裁
    量權，自得依據個案情節，參酌刑法第57條所定各款犯罪情
    狀之規定，於法定刑度內量處被告罪刑；除有逾越該罪法定
    刑或法定要件，或未能符合法規範體系及目的，或未遵守一
    般經驗及論理法則，或顯然逾越裁量，或濫用裁量等違法情
    事之外，並不得任意指摘其量刑違法（最高法院75年臺上字
    第7033號、72年臺上字第6696號、72年臺上字第3647號判例
    參照）。且在同一犯罪事實與情節，如別無其他加重或減輕
    之原因，下級審法院量定之刑，亦無過重或失輕之不當情形
    ，則上級審法院對下級審法院之職權行使，原則上應予尊重
    （最高法院85年度臺上字第2446號判決參照）。另按關於緩
    刑之宣告，係實體法上賦予法院得為自由裁量之事項，倘其
    未有逾越法律所規定之範圍，或濫用其權限，即不得任意指
    摘為違法；緩刑之宣告，除應具備同法第74條所定條件外，
    並須有可認為以暫不執行刑罰為適當之情形，屬法院裁判時
    得依職權自由裁量之事項，當事人不得以原審諭知緩刑指為
    違背法令；宣告緩刑，應就被告有無再犯之虞，及能否由於
    刑罰之宣告而策其自新等，加以審酌（最高法院75年度台上
    字第7033號、72年度台上字第6696號、48年度台上字第1379
    號判例意旨參照）。準此，第一審法院所為之量刑及緩刑宣
    告，如非有上揭明顯違法之情事，尚難得以擅加指摘其違法
    或不當至明。
四、經查，原審認定被告2 人罪證明確，而論以常業詐欺罪，並
    審酌被告2 人均正值青壯卻不思以正途為生，反與他人虛偽
    在ebay拍賣網站張貼拍賣物品，致被害人誤信並下標，進而
    予以匯款，而受有金錢上之損害，並對拍賣網站之交易秩序
    、社會互信機制均受有重大妨礙，所為非是，惟兼衡以被告
    2 人於犯後終能坦承犯行，及本案被害人所受損害輕重等一
    切情狀，分別量處被告2 人如附件所示之刑，量刑尚屬妥適
    。則原審在量刑時業已將被害人所受之損害、被告2 人犯行
    對社會之危害及被告2 人犯後態度等事項一併考量在內，且
    衡以被告2 人已備刑法第74條所定之條件，原審乃審酌被告
    2 人前均未曾因故意犯罪受有期徒刑以上刑之宣告，茲念其
    等因一時失慮，致罹刑典，犯後坦承犯行，已具悔意，並均
    表達願向公庫支付相當金額之金錢，信經此偵、審程序之教
    訓及罪刑之宣告，當知所警惕，而無再犯之虞，是認對其等
    所宣告之刑，以暫不執行為適當，故均諭知緩刑之宣告，經
    核並無違誤，應予維持。檢察官上訴意旨雖質以共犯呂學棋
    、吳瑞鴻另案所受之刑度與本案被告所受之刑度輕重失衡為
    由，認原審量刑過輕，惟查上揭共犯與本案被告2 人，就犯
    罪集團內所分擔之角色及就犯行之貢獻程度本有輕重不一，
    且渠等素行及犯後態度等刑法第57條科刑時應審酌之事項亦
    不盡一致，尤以共犯呂學棋還有累犯加重之事由，且亦有其
    他共犯劉欣岱、謝佩君、許勝傑、許勝雄、廖立昇經另案科
    處有期徒刑1 年6 月在案，此有本院95年度訴字第259 號刑
    事判決在卷可參（見本院卷第42頁至第51頁），是尚難僅以
    有共犯在另案科處較重之刑即擅認原審量刑失當。從而，依
    首揭最高法院相關判例意旨，殊難任意指摘原審量刑過輕，
    是檢察官徒以原審量刑過輕為由，提起上訴，為無理由，應
    予駁回。
據上論斷，依刑事訴訟法第455 條之1 第1 項、第3 項、第368
條、第373 條，判決如主文。
本案經檢察官蔡正傑到庭執行職務
中    華    民    國    98    年    12    月    15    日
                      臺灣桃園地方法院刑事第四庭
                          審判長法  官  袁雪華
                                法  官  林宜靜
                                法  官  張宇葭
以上正本證明與原本無異。
不得上訴。
                                書記官  高  平
中    華    民    國    98    年    12    月    15    日
附件：本院98年度簡字第4號刑事簡易判決


司法院資訊處製作；財團法人民間司法改革基金會備份。
